臺灣新竹地方法院民事判決　　　　　　 96年度竹簡字第361號
原　　　告　丙○○
被　　　告　甲○○
　　　　　　　　　　　弄5號
上當事人間請求損害賠償事件，經本院刑事庭移送而來（95年度
交附民字第36號）本院於民國96年7月18日辯論終結，判決如下
：
    主  文
原告之訴及假執行之聲請均駁回。
訴訟費用由原告負擔。
    事實及理由
甲、程序方面
（一）按民事訴訟法第255條第1項規定：「訴狀送達後，原告不
      得將原訴變更或追加他訴。但有下列各款情形之一者，不
      在此限：三、擴張或減縮應受判決事項之聲明者。」。原
      告於起訴狀繕本送達被告後，將原本請求被告連帶給付之
      金額總額從新台幣（下同）一百五十萬元縮減為五十萬元
      ，揆之上開規定，原告縮減應受判決事項之聲明，應予准
      許。
（二）本件被告經合法通知，未於言詞辯論期日到場，核無民事
      訴訟法第386條所列各款情形，爰依原告之聲請，由其一
      造辯論而為判決。
乙、實體方面
一、原告主張：
（一）原告范光廷係被害人郭灶之子。緣被告甲○○於民國94年
      12月11日凌晨2時許，在新竹市○○路某處與朋友共同飲
      酒後，已達不能安全駕駛交通工具之程度，竟仍於同日上
      午6時許，騎乘車號RJ6-068號輕型機車附載朋友江文銘，
      由上開飲酒處欲返回其位在新竹市○○路309巷9弄5號住
      處，迨於同日上午6時10分許，騎車沿新竹市○○路由西
      往東方向駛近中正路與水田街口時，本應注意車前狀況
      ，並隨時採取必要之安全措施，依當時情況，並無不能注
      意之情事，竟因酒後注意力減低及駕駛能力變差，未注意
      徒步穿越對向車道後，走在其行駛車道前方而欲橫越中正
      路之被害人郭灶，待被告甲○○發現被害人郭灶時已經閃
      煞不及，其騎乘之機車因而撞及被害人郭灶，致被害人郭
      灶倒臥在其行駛之車道上，被告甲○○騎乘之機車並因此
      失控倒地，惟被告甲○○肇事後，未對被害人郭灶為必要
      之救護措施，反而逃離現場。適有同案被告鄭宇廷（已因
      和解，撤回本件對鄭宇廷之起訴），未考領自用小客車駕
      駛執照，於同日凌晨四時許，在新竹市某處飲酒後，亦達
      不能安全駕駛動力交通工具之程度，猶於同日上午6時許
      ，駕駛車號2L-2412號自用小客車，由上開飲酒處欲返回
      位在新竹市○○路138號住處，迨於同日上午6時10分許，
      駕車沿新竹市○○路由西往東方向駛近中正路與水田街口
      時，本應注意車前狀況，並隨時採取必要之安全措施，而
      依當時情形亦無不能注意之情事，竟因酒後注意力不集中
      ，加以分心低頭操作車內音響，疏未注意前方甫遭甲○○
      騎車衝撞而倒在車道上之被害人郭灶，待同案被告鄭宇廷
      所駕駛之自用小客車撞及被害人郭灶時，同案被告鄭宇廷
      始驚覺有異停車查看，惟其所駕駛之自用小客車前輪已輾
      過被害人郭灶胸部，被害人郭灶被壓在車底動彈不得，且
      因受到先後二次撞擊，受有胸部挫傷合併多發生性肋骨骨
      折及血氣胸，送醫仍因傷重不治死亡。經警據報前現場，
      對同案被告鄭宇廷施以酒精濃度測試，發現其呼出氣體內
      含酒精濃度達每公升0.35毫克，嗣又循線查獲被告甲○○
      ，並於同日上午8時52分許，對被告甲○○施以酒精濃度
      測試，發現其呼出氣體內含酒精濃度達每公升0.75毫克。
      現被告甲○○經偵查起訴後，本院判決被告甲○○酒後駕
      車有期徒刑三月、過失致死有期徒刑十月、肇事逃逸有期
      徒刑一年二月，應執行有期徒刑二年一月。
（二）原告依民法第184條、第192條、第194條規定，受有下列
      損害：
    (一)喪葬費用：原告支出三十萬元。
    (二)精神慰撫金：
      原告之母早逝，原告與父親郭灶相依為命，父慈子孝，驟
      然天人永隔，痛苦萬分，爰請求給付慰撫金七十萬元。
    (三)原告雖受有合計一百萬元之損害，但原告已與同案被告鄭
      宇廷以五十萬元和解，爰限縮對被告甲○○請求之金額為
      五十萬元。
（三）為此，聲明如下：
    (一)被告應給付原告五十萬元，及自起訴狀繕本送達翌日起至
      清償日止按年息百分之五計算之利息。
    (二)原告願供擔保，聲請宣告假執行。
二、被告甲○○未於言詞辯論期日到場，亦未提出書狀作何聲明
    或陳述。
三、本院之判斷：
（一）原告主張被害人郭灶因被告甲○○、同案被告鄭宇廷於上
      揭時地之過失行為，因而遭受二次撞擊，送醫不治死亡之
      事實，業經本院調閱95年度交訴字第53號刑事案卷（內含
      臺灣新竹地方法院檢察署94年度相字第740號相驗卷、94
      年度偵字第6522號偵查卷、95年度調偵字第67號卷）查核
      無訛，有附於上開案卷內之交通事故調查報告表（一）（
      二）、道路交通事故初步分析研判表、酒精濃度測定記錄
      表、刑法第185條之3案件測試觀察紀錄表、現場照片、臺
      灣新竹地方法院檢察署檢察官勘驗筆錄、相驗屍體證明書
      、驗斷書、法務部法醫研究所95年2月16日函等可稽，堪
      信屬實。
（二）按因故意或過失，不法侵害他人之權利者，負損害賠償責
      任，民法第184條第1項前段定有明文。又汽車、機車或其
      他非依軌道行駛之動力車輛，在使用中加損害於他人者，
      駕駛人應賠償因此所生之損害，民法第191條之2前段亦規
      定甚明。再不法侵害他人致死者，對於支出醫療及增加生
      活上需要之費用或殯葬費之人，亦應負損害賠償責任；另
      不法侵害他人致死者，被害人之父、母、子、女及配偶，
      雖非財產上之損害，亦得請求賠償相當之金額；民法第19
      2條、第194條分別定有明文。被告甲○○酒後駕駛前述車
      輛，過失致生本件車禍，造成被害人郭灶死亡，被害人郭
      灶之死亡與被告甲○○之過失行為間，有相當因果關係，
      原告自得依侵權行為之法律關係，請求被告賠償殯葬費用
      及精神慰撫金等。而原告主張其支出殯葬費用三十萬元，
      業據提出榮坤花坊新竹禮儀公司估價單一份為證，被告未
      到場爭執，堪信屬實。其次，原告與父親共處數十年，父
      子感情甚深，數十載之親子情緣卻因被告甲○○之過失行
      為頓時煙消雲滅，其等精神上確遭受極大之痛苦，再衡量
      兩造之身分、地位、經濟狀況及原告上開精神上所受痛苦
      之程度等一切情狀，認原告請求慰撫金七十萬元堪稱允當
      。是以，原告得請求之金額合計確為一百萬元，惟原告亦
      自承先前已收到同案被告鄭宇廷支付之五十萬元和解金及
      受領汽車責任險理賠金一百五十萬元補償金。又查五十萬
      元和解金及汽車責任險理賠金一百五十萬元，共二百萬元
      ，原告之姊妹丁○○、乙○○各分得其中之三十萬元，業
      經證人丁○○、乙○○證述在卷，是以，原告分得之金額
      為一百四十萬元。按強制汽車責任保險法規定，汽車交通
      事故發生時，強制責任現理賠金視為損害賠償義務人損害
      賠償金額之一部分，損害賠償義務人受賠償請求時，得扣
      除之。故上開責任保險理賠金，至少其中九十萬元係由原
      告領取（另六十萬元由證人丁○○、乙○○平分），自應
      於其向被告甲○○求償時扣除之，是原告請求之金額扣除
      九十萬元後，僅餘十萬元，然承前述，原告亦已從同案被
      告鄭宇廷處獲得和解金五十萬元，此五十萬元再扣除後已
      為負數，是以，原告之損害應認為已經完全受償，其再向
      被告甲○○請求賠償五十萬元，於法尚有未合，本件原告
      之訴，應予駁回。
（三）本件雖為原告敗訴判決，但並非認定被告甲○○完全毋庸
      賠償，而係認為原告之損害業已完全受償，至於強制責任
      險理賠金一百五十萬元中，被告甲○○應被追償負責之金
      額為何？則應由保險公司另行起訴以資解決，附此敘明。
四、綜上，本件原告之訴，為無理由。且原告既受敗訴判決，其
    假執行之聲請即失所依據，應併予駁回。
五、本件為刑事訴訟附帶民事訴訟，自本院刑事庭庭移送而來，
    兩造均未支出裁判費，但訴訟進行中仍有公示送達費用，依
    民事訴訴法第78條規定，相關之訴費用應由原告負擔。
中　　華　　民　　國　　96　　年　　8 　　月　　6 　　日
                  新竹簡易庭    法　官　李珮瑜
以上正本，係照原本作成。
如對本判決上訴，須於判決送達後20日內向本院提出上訴狀。
中　　華　　民　　國　　96　　年　　8 　　月　　6 　　日
                                書記官　朱苑禎
